臺灣橋頭地方法院刑事裁定　
111年度聲字第858號
聲明異議人
即  受刑人  黃永豐


上列聲明異議人即受刑人因公共危險案件，不服臺灣橋頭地方檢
察署檢察官之執行指揮（111年度執字第2156號），聲明異議，
本院裁定如下：
    主  文
臺灣橋頭地方檢察署檢察官111年度執字第2156號不准黃永豐易
科罰金及易服社會勞動之執行指揮處分應予撤銷，由檢察官另為
妥適處分。
    理  由
一、聲明異議意旨略以：聲明異議人（下稱異議人）前雖有酒後
    駕車經法院判刑之情形，但前案距離本案酒後駕車之時間，
    已經過約7年6月，異議人未曾於5年內再犯酒後駕車，自應
    准予異議人易科罰金及易服社會勞動等語。
二、受刑人或其法定代理人或配偶以檢察官執行之指揮為不當者
    ，得向諭知該裁判之法院聲明異議，刑事訴訟法第484條定
    有明文。經查，異議人因酒後駕車之公共危險案件，經本院
    以110年度交簡字第2107號判處有期徒刑5月，如易科罰金，
    以新臺幣1000元折算1日確定，有上開刑事判決及臺灣高等
    法院被告前案紀錄表在卷可稽，此部分先堪認定。異議人所
    犯上開確定判決送執行後，經執行檢察官以111年度執字第2
    156號核發執行命令傳票，記載「酒駕累犯經審核，不准易
    科罰金及易服社會勞動。台端如對審核結果不服，請於應到
    日期前檢具相關資料，向本署承辦股陳述意見」，並命聲明
    異議人於111年8月10日至臺灣橋頭地方檢察署報到，異議人
    於同年7月20日收受傳票，依上開說明，應認檢察官實質上
    已為否定受刑人得易科罰金及易服社會勞動之執行指揮，自
    得作為聲明異議之標的。故本件受刑人對此聲明異議，應屬
    合法，先予敘明。
三、次按依刑法第41條第1項及刑事訴訟法第457條等規定，得易
    科罰金之案件，法院裁判所諭知者，僅易科罰金折算之標準
    ，至是否不准易科罰金，係由執行檢察官依刑法第41條第1
    項但書規定，審酌受刑人是否有因易科罰金，「難收矯正之
    效或難以維持法秩序」之例外情形，而為決定。又所謂「難
    收矯正之效」及「難以維持法秩序」，指執行檢察官依具體
    個案，經考量犯罪特性、情節及受刑人個人特殊事由等事項
    後，綜合評價、權衡之結果。此一評價、權衡結果，固屬檢
    察官裁量權之範疇，惟仍須以其裁量權行使之程序無明顯瑕
    疵為前提。是就受刑人對於檢察官否准易科罰金之相關命令
    聲明異議案件，法院應先審查檢察官所踐行之否准程序有無
    明顯瑕疵，而後始有審查檢察官所審酌之事項有無錯誤，有
    無與刑法第41條第1項但書所定之裁量要件欠缺合理關連性
    之情事，所為之裁量有無超越法律授權範圍等實體事項之問
    題。亦即，依現行刑法第41條第1項規定，對於犯最重本刑
    為5年以下有期徒刑以下之刑之罪，而受6月以下有期徒刑或
    拘役之宣告，經法院裁判諭知如易科罰金之折算標準者，原
    則上應准予易科罰金，除非檢察官於指揮執行時，依具體個
    案，考量前述犯罪特性、情節及受刑人個人特殊事由等事項
    ，並綜合評價、權衡後，仍認有該條項但書所定之如准易科
    罰金，難收矯正之效及難以維持法秩序之情形時，始得為不
    准受刑人易科罰金之執行命令。而此所稱之受刑人個人特殊
    事由，包括受刑人身體、教育、職業、家庭之關係或受刑人
    素行、犯後態度等事項，不一而足。必在給予受刑人有向執
    行檢察官表示（包括言詞或書面）其個人特殊事由之機會之
    情況下（此包括在檢察官未傳喚受刑人，或已傳喚受刑人但
    受刑人尚未到案前，受刑人先行提出易科罰金聲請之情形）
    ，檢察官始能對受刑人是否有個人之特殊事由及其事由為何
    ，一併加以衡酌。若檢察官未給予受刑人表示有無個人特殊
    事由之機會，即遽為不准易科罰金之執行命令，其所為否准
    之程序，自有明顯瑕疵，難認適法。至於執行檢察官於給予
    受刑人表示其個人特殊事由之機會，經審酌前述包括受刑人
    個人特殊事由在內之事項，並綜合評價、權衡後，仍認受刑
    人有刑法第41條第1項但書所定之情形，而為否准受刑人易
    科罰金之執行命令，始為檢察官裁量權之行使（此時其裁量
    權行使之當否，所涉及者方屬裁量權有無濫用之範疇），與
    前述程序瑕疵，非屬同一層次之問題。
四、觀諸本件檢察官作成上開執行指揮處分前，僅於111年7月11
    日在「易科罰金案件初核表」上「檢察官審查意見」欄勾選
    「擬不准予易科罰金」，並上記載「業已4犯，且本件有肇
    事，故不宜易科罰金。」等文字，並陳請主任檢察官、檢察
    長核閱批示「如擬」後，決定不准易科罰金；檢察官並在「
    得易服社會勞動案件審查表」上「檢察官審核」欄勾選「不
    得聲請易服社會勞動」。嗣檢察官即於111年7月15日，於案
    件進行單批示傳喚異議人應於111年8月10日至地檢署報到，
    並加註「酒駕累犯經審核，不准易科罰金及易服社會勞動。
    台端如對審核結果不服，請於應到日期前檢具相關資料，向
    本署承辦股陳述意見」而為不准異議人易科罰金及易服社會
    勞動之指揮執行命令等情，業據本院調取執行案卷審閱無訛
    。據此，檢察官在為本件執行命令前，異議人尚未提出易科
    罰金或易服社會勞動之聲請，檢察官亦未予異議人表示其個
    人特殊事由之機會，即以上揭傳票備註欄記載之方式為本件
    執行命令。揆諸前開說明，檢察官所為執行指揮之程序有瑕
    疵可指，難認適法，應由本院將本件執行命令撤銷，並由執
    行檢察官另為適法之處分。
據上論斷，依刑事訴訟法第486條，裁定如主文。 
中　　華　　民　　國　　111 　年　　8 　　月　　19　　日
                  刑事第七庭    法　官  林新益
以上正本證明與原本無異。
如不服本裁定，應於收受送達後5 日內向本院提出抗告狀。
中　　華　　民　　國　　111 　年　　8 　　月　　19　　日
　　　　　　　　　　　　　　　　書記官  黃獻立